【裁判字號】    96,上更(一),427
【裁判日期】    970611
【裁判案由】    違反毒品危害防制條例
【裁判全文】
臺灣高等法院高雄分院刑事判決     96年度上更(一)字第427號
上  訴  人  臺灣高雄地方法院檢察署檢察官
被      告  甲○○
上列上訴人因被告違反毒品危害防制條例案件，不服臺灣高雄地
方法院94年度訴字第4375號中華民國95年1 月20日第一審判決（
起訴案號：臺灣高雄地方法院檢察署94年度毒偵字第8019號）及
併案（臺灣高雄地方法院檢察署94年度毒偵第11938 號），提起
上訴，經最高法院發回更審，本院判決如下：
     主  文
原判決關於施用第一級毒品及定應執行刑部分撤銷。
甲○○施用第一級毒品，處有期徒刑陸月，如易科罰金，以銀元
佰元（即新台幣玖佰元）折算壹日。減為有期徒刑月，如易
科罰金，以銀元佰元（即新台幣玖佰元）折算壹日。
     事  實
一、甲○○前於民國93年間因違反毒品危害防制條例案件，經原
    審以93年度毒聲字第2737號裁定送觀察、勒戒後，因認無繼
    續施用毒品傾向，於94年6 月22日出所，並經臺灣高雄地方
    法院檢察署檢察官以94年度毒偵緝字第305 號不起訴處分確
    定。竟於上述觀察勒戒執行完畢釋放後5 年內，復於94 年9
    月16日6 時30分許回溯96小時內之某時，在高雄市詳址不知
    之酒店，以將海洛因摻入香煙之方式，施用第一級毒品海洛
    因1 次。嗣警經其同意採尿檢驗後，始悉上情。
二、案經高雄市政府警察三民第一分局報請臺灣高雄地方法院檢
    察署檢察官偵查起訴。
     理  由
一、前揭事實，業據被告甲○○已於原審坦承不諱，且被告經警
    查獲時所採集之尿液，經送高雄市立凱旋醫院鑑驗結果，確
    呈嗎啡（海洛因在人體內代謝成嗎啡，係檢驗其尿液中嗎啡
    反應）及甲基安非他命陽性反應（被告另施用第二級毒品部
    分，業經本院判決確定），有94年9 月26日濫用藥物尿液檢
    驗報告1 紙在卷可稽，是被告上開自白與事實相符，自可作
    為認定犯罪事實之證據。
二、被告前因施用毒品經原審以93年度毒聲字第2737號裁定送觀
    察、勒戒後，因認無繼續施用毒品傾向，於94年6 月22日出
    所，並經臺灣高雄地方法院檢察署檢察官以94年度毒偵緝字
    第305 號不起訴處分確定等情，有臺灣高等法院被告前案紀
    錄表、本院被告院內索引卡紀錄表、臺灣高雄地方法院檢察
    署刑案資料查註紀錄表及全國施用毒品案件紀錄表在卷足憑
    ，被告確係於前開觀察勒戒執行完畢後，5 年內再為本件施
    用第一級毒品海洛因之犯行；故本件事證明確，被告犯行洵
    堪認定。
三、論罪科刑及撤銷改判:
（一）行為人於犯罪時即修正前刑法第41條第1 項前段規定：「
      犯最重本刑為5 年以下有期徒刑以下之刑之罪，而受6 個
      月以下有期徒刑或拘役之宣告，因身體、教育、職業、家
      庭之關係或其他正當事由，執行顯有困難者，得以1 元以
      上3 元以下折算1 日，易科罰金。」，又其行為時之易科
      罰金折算標準，廢止前罰金罰鍰提高標準條例第2 條前段
      規定，就其原定數額提高為100 倍折算1日 ，則本件受刑
      人行為時之易科罰金折算標準，應以銀元300 元折算1 日
      ，經折算為新臺幣後，應以新臺幣900 元折算為1 日。惟
      95年7 月1 日修正公布施行之刑法第41條第1 項前段則規
      定：「犯最重本刑為5 年以下有期徒刑以下之刑之罪，而
      受6 個月以下有期徒刑或拘役之宣告者，得以新臺幣1 千
      元、2 千元或3 千元折算1 日，易科罰金。」比較修正前
      後之易科罰金折算標準，以95年7 月1 日修正公布施行前
      之規定，較有利於被告，則應依刑法第2條 第1 項前段，
      適用修正前刑法第41條第1 項前段規定，定其折算標準。
（二）按海洛因為毒品危害防制條例第2 條第2 項第1 款所規定
      之第一級毒品，被告施用海洛因係觸犯該條例第10條第1
      項之施用第一級毒品罪。被告持有海洛因後，復進而施用
      ，其持有之低度行為，為施用之高度行為所吸收，均不另
      論罪。原審對被告施用海洛因部分論罪科刑固非無見。惟
      原審未及比較95年7 月1 日修正之刑法第41條新舊法及被
      告犯罪合於中華民國96年罪犯減刑條例第2 條第1 項第3
      款規定，均有未洽。檢察官上訴意旨以: 被告曾於94年5
      月23日1 時40許，回溯48小時內之某時，在不詳地點施用
      海洛因1 次，認與前開論罪科刑之施用海洛因部分有連續
      犯之關係，雖無理由（理由後述），惟原判決既有上開瑕
      疵，自應將施用第一級毒品及定應執行刑部分撤銷改判。
      爰審酌被告因施用得一級毒品，經觀察勒戒後，竟仍未能
      戒絕毒品，猶再施用，顯見其意志不堅，惟其犯後已於原
      審坦承犯行，態度尚佳，且念其施用毒品乃自戕一己之身
      體健康，尚未害及他人等一切情狀，爰量處如主文所示之
      刑，並諭知易科罰金之折算標準。又被告犯罪行為時間於
      96年4 月24日以前，核符中華民國96年罪犯減刑條例第2
      條第1 項第3 款規定，應減其宣告刑2 分之1 ，並依修正
      前刑法第41條第1 項之規定，諭知易科罰金折算標準。
四、移送併案意旨（臺灣高雄地方法院檢察署94年度毒偵第1193
    8 號）另以: 被告甲○○明知海洛因及甲基安非他命（施用
    甲基安非他命部分，業經本院於95年6 月15日以95年上訴字
    第473 號判決確定）在我國分別屬主管機關公告查禁之第一
    、二級毒品，不得施用甚至持有之，竟仍基於施用海洛因之
    犯意，於94年5 月23日1 時40分許回溯48小時內之某時，在
    不詳地點，施用海洛因至少1 次。嗣94年5 月23日凌晨1時
    許，員警前往甲○○當時位於高雄市苓雅區○○○路321 號
    7 樓之10之住處及對車牌號碼1898-GS 號自小客車執行搜索
    ，當場查獲其持有安非他命2 小包、奶瓶吸食器1 個等物，
    進而將其帶回警局採驗尿液後查知尿液中有嗎啡陽性反應，
    因認被告此部分施用海洛因與94年9 月16日6 時30分被查獲
    施用海洛因部分，有連續犯關係屬裁判上一罪，應併予審理
    云云。惟查被告前因施用毒品案件於94年5 月23日執行觀察
    、勒戒，嗣認無繼續施用毒品傾向，於同年6 月22日執行完
    畢釋放，並經台灣高雄地方法院檢察署檢察官以94年度毒偵
    緝字第305 號不起訴處分確定，此有臺灣高等法院被告前案
    紀錄表在卷可按（本院卷11頁）。本件被告係於94年5 月22
    日施用海洛因之犯行，既在前述執行觀察、勒戒執行完畢，
    並經不起訴處分確定前所犯，其與本件被告於94年9 月16日
    6 時30分被查獲施海洛因犯行，兩者相隔已達數月，自難認
    有連續犯之裁判上一罪之關係，故此部分應退回由檢察官另
    行偵辦，並此敘明。
五、被告合法傳喚，無正當之理由不到庭者，得不待其陳述，逕
    行判決，刑事訴訟法第371 條定有明文。本件被告經本院於
    97年3 月31日送達在案（本院卷24頁），業經合法傳喚，惟
    無正當理由未到庭，爰不待其陳述，逕行判決，並此敘明。
據上論斷，應依刑事訴訟法第371 條項前段、第369 條、第364
條、第299 條第1 項前段，刑法第2 條第1 項前段、第11條前段
、修正前第41條第1 項前段，毒品危害防制條例第10條第1 項，
廢止前罰金罰鍰提高標準條例第2 條，中華民國96年罪犯減刑條
例第2 條第1 項第3 款、第7 條第1 項、第2 項、第9 條，判決
如主文。
本案經檢察官姜麗儒到庭執行職務。
中    華    民    國    97    年    6     月    11    日
                  刑事第八庭    審判長法  官   李炫德
                                      法  官   郭玫利
                                      法  官   李政庭
以上正本證明與原本無異。
如不服本判決應於收受本判決後10日內向本院提出上訴書狀，其
未敘述上訴理由者，並得於提起上訴後10日內向本院補提理由書
狀（均須按他造當事人之人數附繕本）「切勿逕送上級法院」。
中    華    民    國    97    年    6     月    11    日
                                      書記官   吳福連
附錄本判決論罪科刑法條：
毒品危害防制條例第10條第1、2項
施用第一級毒品者，處6 月以上 5 年以下有期徒刑。


司法院資訊處製作；財團法人民間司法改革基金會備份。
